---
title: "Fainesse" # Título do relatório
subtitle: "**Fairness com Tidymodels**"
author: "Fernanda Kelly R. Silva | www.fernandakellyrs.com"
lang: pt 
date: "`r format(Sys.Date())`" 
date-format: short 
toc: true 
format: 
    html: 
      embed-resources: true
      #css: ["custom.css"] 
      code-fold: false 
      code-tools: true  
      theme: 
        light: cosmo
        dark: superhero 
#title-block-banner: "#874a9c" 
code-annotations: hover 
execute:
  warning: false
  message: false
  echo: true
---

# Universo Tidymodels

Os pacotes principais do **tidymodels** trabalham juntos para permitir uma ampla variedade de abordagens de modelagem e eles são:

- **rsample** que fornece infraestrutura para divisão e reamostragem eficiente de dados;

- **parnsip** é uma interface organizada e unificada para modelos que pode ser usada para testar uma variedade de modelos sem se prender às minúcias sintáticas dos pacotes subjacentes;

- **recipes** é uma interface organizada para ferramentas de pré-processamento de dados para engenharia de recursos;

- **workflows** (fluxos de trabalho) agrupam pré-processamento, modelagem e pós-processamento;

- **tune** ajuda a otimizar os hiperparâmetros do seu modelo e as etapas de pré-processamento;

- **yardstick** (critério) mede a eficácia dos modelos usando métricas de desempenho;

- **broom** converte as informações em objetos R estatísticos comuns em formatos previsíveis e fáceis de usar;

- **dials** cria e gerencia parâmetros de ajuste e grades de parâmetros.

A estrutura tidymodels também inclui muitos outros pacotes projetados para análise de dados especializada e tarefas de modelagem. Eles não são carregados automaticamente com library(tidymodels), então você precisará carregar cada um com sua própria chamada para library(). 

# Pacote: yardstick

A versão 1.3.0 do Yardstick introduziu uma implementação para **métricas de grupo**. O caso de uso que motiva a implementação desta funcionalidade são as métricas de justiça, embora as métricas de grupo tenham aplicações além desse domínio. As métricas de justiça quantificam o grau de disparidade em um valor de métrica entre grupos. 

A título de exemplo vamos utilizar o conjunto de dados **hpc_cv**, contendo probabilidades de classe e previsões de classe para uma análise discriminante linear ajustada ao conjunto de dados HPC de Kuhn e Johnson (2013). 


```{r}
library(yardstick)
library(dplyr)
```

## Dados

Esses dados são os conjuntos de avaliação de um esquema de validação cruzada de 10 vezes. Este quadro de dados possui as variáveis de **classe verdadeira** (obs), a **previsão da classe** (pred) e as **colunas para cada probabilidade de classe** (colunas VF, F, M e L). Além disso, é incluída uma coluna para o **indicador de reamostragem** (resample).

```{r}
dados_exemplo1 <- tibble::tibble(yardstick::hpc_cv)
head(dados_exemplo1, 5)
```

Para os propósitos do exemplo, também adicionaremos uma coluna denominada por **batch** aos dados e selecionaremos as colunas para as probabilidades de classe, das quais não precisamos.

```{r}
set.seed(1)

hpc <- dados_exemplo1 %>% 
       dplyr::mutate(batch = base::sample(c("a", "b"), nrow(.), replace = TRUE)) %>% 
       select(-c(VF, F, M, L))
```


## Conscientização de grupo

Mesmo antes da implementação das métricas de grupo, todas as métricas de referência já tinham consciência do grupo. Quando dados agrupados são passados para uma métrica com reconhecimento de grupo, eles retornarão valores de métrica calculados para cada grupo. Logo, se temos 10 folds, e se quiséssemos calcular a precisão do modelo reamostrado, poderíamos escrever:

```{r}
hpc %>% 
  dplyr::group_by(Resample) %>%
  yardstick::accuracy(obs, pred)
```


Veja que aqui nós temos como produto a estimação da acurácia de cada fold.




