---
title: "Previsão justa de diagnóstico de sepse: um estudo de caso de viés de algoritmo em aprendizado de máquina" # Título do relatório
subtitle: "**Bases de dados e epistemicídios**"
author: "Fernanda Kelly R. Silva | www.fernandakellyrs.com"
lang: pt 
date: "`r format(Sys.Date())`" 
date-format: short 
toc: true 
format: 
    html: 
      embed-resources: true
      #css: ["custom.css"] 
      code-fold: false 
      code-tools: true  
      theme: 
        light: cosmo
        dark: superhero 
#title-block-banner: "#874a9c" 
code-annotations: hover 
execute:
  warning: false
  message: false
  echo: true
---

# Leitura de dados

## The admissions table

A tabela de dados de **admissão** possui 58976 observações. Ela fornece fornece informações sobre a admissão de um paciente no hospital. Como cada visita única ao hospital para um paciente recebe um **HADM_ID**, a tabela ADMISSIONS pode ser considerada uma tabela de definição para **HADM_ID**. As informações disponíveis incluem informações de tempo para admissão e alta, informações demográficas, a fonte da admissão e assim por diante. 

Há as seguintes variáveis na tabela de dados:

- ROW_ID	
- SUBJECT_ID
- HADM_ID
- ADMITTIME
- DISCHTIME
- DEATHTIME
- ADMISSION_TYPE
- ADMISSION_LOCATION
- DISCHARGE_LOCATION
- INSURANCE
- LANGUAGE
- RELIGION
- MARITAL_STATUS
- ETHNICITY
- EDREGTIME
- EDOUTTIME
- DIAGNOSIS
- HOSPITAL_EXPIRE_FLAG
- HAS_CHARTEVENTS_DATA




```{r}
ADMISSIONS_csv <- read_csv("C:/Users/fernanda.kelly/Downloads/ADMISSIONS.csv.gz")
```

##

```{r}
D_ICD_DIAGNOSES_csv <- read_csv("C:/Users/fernanda.kelly/Downloads/D_ICD_DIAGNOSES.csv.gz")
```

## 

```{r}
D_ICD_PROCEDURES_csv <- read_csv("C:/Users/fernanda.kelly/Downloads/D_ICD_PROCEDURES.csv.gz")
```