---
title: "Previsão justa de diagnóstico de sepse: um estudo de caso de viés de algoritmo em aprendizado de máquina" # Título do relatório
subtitle: "**Bases de dados e epistemicídios**"
author: "Fernanda Kelly R. Silva | www.fernandakellyrs.com"
lang: pt 
date: "`r format(Sys.Date())`" 
date-format: short 
toc: true 
format: 
    html: 
      embed-resources: true
      #css: ["custom.css"] 
      code-fold: false 
      code-tools: true  
      theme: 
        light: cosmo
        dark: superhero 
#title-block-banner: "#874a9c" 
code-annotations: hover 
execute:
  warning: false
  message: false
  echo: true
---

```{r}
library(tidyverse)
library(yardstick)
library(dplyr)
library(lubridate)
options(scipen = 999)
```

# Leitura de dados

## The admissions table

```{r}
ADMISSIONS_csv <- read_csv("C:/Users/fernanda.kelly/Downloads/ADMISSIONS.csv.gz")
```

A tabela de dados de **admissão** possui 58976 observações. Ela fornece fornece informações sobre a admissão de um paciente no hospital. Como cada visita única ao hospital para um paciente recebe um **HADM_ID**, a tabela ADMISSIONS pode ser considerada uma tabela de definição para **HADM_ID**. As informações disponíveis incluem informações de tempo para admissão e alta, informações demográficas, a fonte da admissão e assim por diante.

Há as seguintes variáveis na tabela de dados:

-   ROW_ID

-   SUBJECT_ID E HADM_ID: Cada linha desta tabela contém um HADM_ID, que representa a admissão de um único paciente no hospital. HADM_ID varia de 1000000 - 1999999. É possível que esta tabela tenha SUBJECT_ID, indicando que um único paciente teve várias admissões no hospital.

-   ADMITTIME, DISCHTIME E DEATHTIME: ADMITTIME fornece a data e a hora em que o paciente foi admitido no hospital, enquanto DISCHTIME fornece a data e a hora em que o paciente recebeu alta do hospital. Se aplicável, DEATHTIME fornece a hora da morte do paciente no hospital. Observe que DEATHTIME está presente somente se o paciente morreu no hospital e é quase sempre o mesmo que o do paciente DISCHTIME.

-   ADMISSION_TYPE: ADMISSION_TYPE descreve o tipo de admissão: 'ELETIVO', 'URGENTE', 'RECÉM-NASCIDO' ou 'EMERGÊNCIA'. Emergência/urgente indicam cuidados médicos não planejados e são frequentemente agrupados em uma única categoria em estudos. Eletivo indica uma admissão hospitalar previamente planejada. Recém-nascido indica que HADM_ID diz respeito ao nascimento do paciente.

-   ADMISSION_LOCATION: ADMISSION_LOCATIONfornece informações sobre a localização anterior do paciente antes de chegar ao hospital. Existem 9 valores possíveis:

    -   ADMISSÃO NO PRONTO-SISTEMA
    -   TRANSFERÊNCIA DO HOSP/EXTRAM
    -   TRANSFERÊNCIA DE OUTRO SERVIÇO DE SAÚDE
    -   ENCAMINHAMENTO CLÍNICO/PREMATURO
    -   **INFORMAÇÃO NÃO DISPONÍVEL**
    -   TRANSFERÊNCIA DE ENFERMEIRO ESPECIALIZADO
    -   TRSF DENTRO DESTA INSTALAÇÃO
    -   REFERÊNCIA HMO/DOENTE
    -   ENCAMINHAMENTO FÍSICO/DELI NORMAL

-   DISCHARGE_LOCATION

-   INSURANCE, LANGUAGE, RELIGION, MARITAL_STATUS e ETHNICITY: As colunas INSURANCE, LANGUAGE, RELIGION, MARITAL_STATUS, ETHNICITYdescrevem dados demográficos do paciente. Essas colunas ocorrem na tabela ADMISSIONS, pois são originalmente obtidas dos dados de admissão, alta e transferências (ADT) do banco de dados do hospital.

-   EDREGTIME e EDOUTTIME: Horário em que o paciente foi registrado e recebeu alta do pronto-socorro.

-   DIAGNOSIS: A DIAGNOSIS coluna fornece um diagnóstico preliminar de texto livre para o paciente na admissão hospitalar. O diagnóstico é geralmente atribuído pelo clínico que faz a admissão e não usa uma ontologia sistemática. A partir do MIMIC-III v1.0, havia 15.693 diagnósticos distintos para 58.976 admissões. Os diagnósticos podem ser muito informativos (por exemplo, insuficiência renal crônica) ou bastante vagos (por exemplo, fraqueza). Os diagnósticos finais para a internação hospitalar de um paciente são codificados na alta e podem ser encontrados na tabela DIAGNOSES_ICD. 

-   HOSPITAL_EXPIRE_FLAG: Isso indica se o paciente morreu durante a hospitalização em questão, 1 indica morte no hospital e 0 indica sobrevivência até a alta hospitalar.

-   HAS_CHARTEVENTS_DATA



### Descritiva

```{r}
#| echo: false
library(esquisse)
```

Na base de dados temos 58976 observações, mas vale ressaltar que um único paciente pode ter várias admissões e cada uma é uma observação no banco de dados. Sendo assim, temos **46.520 pacientes**. 

```{r}
ADMISSIONS_csv %>% 
  dplyr::distinct(SUBJECT_ID) 
```

Inicialmente é importante entender quantos pacientes tiveram mais de uma admissão. De acordo com a tabela abaixo, **17% (7.537)** dos pacientes tiveram mais ou igual a 2 duas admissões. **Vale ressaltar que as admissões podem ter intervalos e causas diferentes.**.

```{r} 
ADMISSIONS_csv %>% 
  dplyr::group_by(SUBJECT_ID) %>% 
  dplyr::summarise(n_subject = n()) %>% 
  dplyr::arrange(desc(n_subject)) %>% 
  dplyr::filter(n_subject >=2) %>% 
  dplyr::count()
```

Das admissões, no geral,  **71% (42.071)** são admissões de **emergência**. É esperado que **emergência** e **urgência** sejam agrupadas devida ao cenário de ambas serem similares e, se forem agrupadas, teremos uma amostra de **73% (43.407)**. As categorias **newborn** e **elective** não são de interesse desse estudo, pois o paciente eletivo é um paciente que não está enfrentando uma condição de emergência ou risco à vida, podendo ser apenas uma consulta de rotina marcada com antecedência e, em relação ao pediátrico, as condições de sepse é diferente para esta população e, por isso, o objeto de estudo é a pessoa adulta com idade maior ou igual a 18 anos.

```{r}
ADMISSIONS_csv %>% 
  janitor::tabyl(ADMISSION_TYPE)
```
```{r}
ADMISSIONS_csv <- ADMISSIONS_csv %>% 
                  dplyr::filter(ADMISSION_TYPE == "EMERGENCY" | ADMISSION_TYPE == "URGENT")
```

A partir dessa caracterização de amostra, é necessário fazer o join com a base dados nomeada por **The patients table** e que contém as seguintes informações de interesse:

- GENDER
- DOB: é a data de nascimento do paciente fornecido.
- DOD: é a data da morte do paciente fornecido.
- DOD_HOSP: é a data da morte conforme registrada no banco de dados do hospital.
- DOD_SSN: é a data da morte do banco de dados da previdência social.
- EXPIRE_FLAG: é um sinalizador binário que indica se o paciente morreu, ou seja, se DOD é nulo ou não.


```{r}
ADMISSIONS_merge <- ADMISSIONS_csv %>% 
                    dplyr::left_join(PATIENTS_csv, by = "SUBJECT_ID")

# ADMISSIONS_merge %>% 
#   dplyr::mutate(idade_Anos = base::floor((lubridate::today() - DOB)/365.25))
```

```{r}
ADMISSIONS_mergeDRG <- ADMISSIONS_merge %>% 
                    dplyr::left_join(DRGCODES_csv, by = "SUBJECT_ID")


ADMISSIONS_mergeDRG %>% 
  dplyr::distinct(SUBJECT_ID)
```

Em relação aos grupos etnícos, temos 41 grupos declarados. Suas porcentagens estão na tabela a seguir.

```{r}
ADMISSIONS_merge %>% 
  janitor::tabyl(ETHNICITY)

# ADMISSIONS_merge %>% 
#   dplyr::distinct(ETHNICITY)
```

Agrupando aqueles que estão na mesma região, temos as seguintes porcentagens:

```{r}
ADMISSIONS_merge <- ADMISSIONS_merge %>% 
                    dplyr::mutate(race_Agrupado =  dplyr::case_when(ETHNICITY == "AMERICAN INDIAN/ALASKA NATIVE" |
                                                                    ETHNICITY == "AMERICAN INDIAN/ALASKA NATIVE FEDERALLY RECOGNIZED TRIBE" ~ "AMERICAN INDIAN",
                                                                    
                                                                    
                                                                    ETHNICITY == "ASIAN" |
                                                                    ETHNICITY == "ASIAN - ASIAN INDIAN" |
                                                                    ETHNICITY == "ASIAN - CAMBODIAN" |
                                                                    ETHNICITY == "ASIAN - CHINESE" |
                                                                    ETHNICITY == "ASIAN - FILIPINO" |
                                                                    ETHNICITY == "ASIAN - JAPANESE" |
                                                                    ETHNICITY == "ASIAN - KOREAN" |
                                                                    ETHNICITY == "ASIAN - OTHER" |
                                                                    ETHNICITY == "ASIAN - THAI" |
                                                                    ETHNICITY == "ASIAN - VIETNAMESE" ~ "ASIAN",
                                                                    
                                                                    ETHNICITY == "BLACK/AFRICAN" |
                                                                    ETHNICITY == "BLACK/AFRICAN AMERICAN" |
                                                                    ETHNICITY == "BLACK/CAPE VERDEAN" |
                                                                    ETHNICITY == "BLACK/HAITIAN" ~ "BLACK",
                                                                    
                                                                    
                                                                    ETHNICITY == "CARIBBEAN ISLAND" ~ "CARIBBEAN",
                                                                    
                                                                    
                                                                    ETHNICITY == "HISPANIC OR LATINO" |
                                                                    ETHNICITY == "HISPANIC/LATINO - CENTRAL AMERICAN (OTHER)" |
                                                                    ETHNICITY == "HISPANIC/LATINO - COLOMBIAN" |
                                                                    ETHNICITY == "HISPANIC/LATINO - CUBAN" |
                                                                    ETHNICITY == "HISPANIC/LATINO - DOMINICAN" |
                                                                    ETHNICITY == "HISPANIC/LATINO - GUATEMALAN" |
                                                                    ETHNICITY == "HISPANIC/LATINO - HONDURAN" |
                                                                    ETHNICITY == "HISPANIC/LATINO - MEXICAN" |
                                                                    ETHNICITY == "HISPANIC/LATINO - PUERTO RICAN" |
                                                                    ETHNICITY == "HISPANIC/LATINO - SALVADORAN" ~ "HISPANIC/LATINO",
                                                                    
                                                                    ETHNICITY == "MIDDLE EASTERN" ~ "MIDDLE EASTERN",
                                                                 
                                                                    ETHNICITY == "NATIVE HAWAIIAN OR OTHER PACIFIC ISLANDER" ~ "PACIFIC ISLANDER",
                                                                    ETHNICITY == "OTHER" | ETHNICITY == "UNKNOWN/NOT SPECIFIED" | ETHNICITY == "UNABLE TO OBTAIN" |
                                                                    ETHNICITY == "PATIENT DECLINED TO ANSWER" | ETHNICITY == "MULTI RACE ETHNICITY" ~ "UNKNOWN",
                                                                    
                                                                    ETHNICITY == "PORTUGUESE" ~ "PORTUGUESE",
                                                                    ETHNICITY == "SOUTH AMERICAN" ~ "SOUTH AMERICAN",
                                                                    
                                                                    
                                                                    ETHNICITY == "WHITE" |
                                                                    ETHNICITY == "WHITE - BRAZILIAN" |
                                                                    ETHNICITY == "WHITE - EASTERN EUROPEAN" |
                                                                    ETHNICITY == "WHITE - OTHER EUROPEAN" |
                                                                    ETHNICITY == "WHITE - RUSSIAN" ~ "WHITE"
                                                                    ))


ADMISSIONS_merge %>% 
  janitor::tabyl(race_Agrupado)
```

Veja que **70%** da base de dados é composta por observações de pessoas consideradas **White**, independente da região. O agrupamento feito para a categoria **BLACK** conta com **BLACK/AFRICAN**, **BLACK/AFRICAN AMERICAN**, **BLACK/CAPE VERDEAN** e **BLACK/HAITIAN**, totalizando **10%** das observações. 




















## The d_icd_diagnoses table

```{r}
D_ICD_DIAGNOSES_csv <- read_csv("C:/Users/fernanda.kelly/Downloads/D_ICD_DIAGNOSES.csv.gz")
```

## The d_icd_procedures table

```{r}
D_ICD_PROCEDURES_csv <- read_csv("C:/Users/fernanda.kelly/Downloads/D_ICD_PROCEDURES.csv.gz")
```
