---
title: "Previsão justa de diagnóstico de sepse: um estudo de caso de viés de algoritmo em aprendizado de máquina" # Título do relatório
subtitle: "**Bases de dados e epistemicídios**"
author: "Fernanda Kelly R. Silva | www.fernandakellyrs.com"
lang: pt 
date: "`r format(Sys.Date())`" 
date-format: short 
toc: true 
format: 
    html: 
      embed-resources: true
      #css: ["custom.css"] 
      code-fold: false 
      code-tools: true  
      theme: 
        light: cosmo
        dark: superhero 
#title-block-banner: "#874a9c" 
code-annotations: hover 
execute:
  warning: false
  message: false
  echo: true
---

# Leitura de dados

## The admissions table

A tabela de dados de **admissão** possui 58976 observações. Ela fornece fornece informações sobre a admissão de um paciente no hospital. Como cada visita única ao hospital para um paciente recebe um **HADM_ID**, a tabela ADMISSIONS pode ser considerada uma tabela de definição para **HADM_ID**. As informações disponíveis incluem informações de tempo para admissão e alta, informações demográficas, a fonte da admissão e assim por diante.

Há as seguintes variáveis na tabela de dados:

-   ROW_ID\

-   SUBJECT_ID E HADM_ID: Cada linha desta tabela contém um HADM_ID, que representa a admissão de um único paciente no hospital. HADM_ID varia de 1000000 - 1999999. É possível que esta tabela tenha SUBJECT_ID, indicando que um único paciente teve várias admissões no hospital.

-   ADMITTIME, DISCHTIME E DEATHTIME: ADMITTIME fornece a data e a hora em que o paciente foi admitido no hospital, enquanto DISCHTIME fornece a data e a hora em que o paciente recebeu alta do hospital. Se aplicável, DEATHTIME fornece a hora da morte do paciente no hospital. Observe que DEATHTIME está presente somente se o paciente morreu no hospital e é quase sempre o mesmo que o do paciente DISCHTIME.

-   ADMISSION_TYPE: ADMISSION_TYPE descreve o tipo de admissão: 'ELETIVO', 'URGENTE', 'RECÉM-NASCIDO' ou 'EMERGÊNCIA'. Emergência/urgente indicam cuidados médicos não planejados e são frequentemente agrupados em uma única categoria em estudos. Eletivo indica uma admissão hospitalar previamente planejada. Recém-nascido indica que HADM_ID diz respeito ao nascimento do paciente.

-   ADMISSION_LOCATION: ADMISSION_LOCATIONfornece informações sobre a localização anterior do paciente antes de chegar ao hospital. Existem 9 valores possíveis:

    -   ADMISSÃO NO PRONTO-SISTEMA
    -   TRANSFERÊNCIA DO HOSP/EXTRAM
    -   TRANSFERÊNCIA DE OUTRO SERVIÇO DE SAÚDE
    -   ENCAMINHAMENTO CLÍNICO/PREMATURO
    -   **INFORMAÇÃO NÃO DISPONÍVEL**
    -   TRANSFERÊNCIA DE ENFERMEIRO ESPECIALIZADO
    -   TRSF DENTRO DESTA INSTALAÇÃO
    -   REFERÊNCIA HMO/DOENTE
    -   ENCAMINHAMENTO FÍSICO/DELI NORMAL

-   DISCHARGE_LOCATION

-   INSURANCE, LANGUAGE, RELIGION, MARITAL_STATUS e ETHNICITY: As colunas INSURANCE, LANGUAGE, RELIGION, MARITAL_STATUS, ETHNICITYdescrevem dados demográficos do paciente. Essas colunas ocorrem na tabela ADMISSIONS, pois são originalmente obtidas dos dados de admissão, alta e transferências (ADT) do banco de dados do hospital.

-   EDREGTIME e EDOUTTIME: Horário em que o paciente foi registrado e recebeu alta do pronto-socorro.

-   DIAGNOSIS: A DIAGNOSIS coluna fornece um diagnóstico preliminar de texto livre para o paciente na admissão hospitalar. O diagnóstico é geralmente atribuído pelo clínico que faz a admissão e não usa uma ontologia sistemática. A partir do MIMIC-III v1.0, havia 15.693 diagnósticos distintos para 58.976 admissões. Os diagnósticos podem ser muito informativos (por exemplo, insuficiência renal crônica) ou bastante vagos (por exemplo, fraqueza). Os diagnósticos finais para a internação hospitalar de um paciente são codificados na alta e podem ser encontrados na tabela DIAGNOSES_ICD. 

-   HOSPITAL_EXPIRE_FLAG: Isso indica se o paciente morreu durante a hospitalização em questão, 1 indica morte no hospital e 0 indica sobrevivência até a alta hospitalar.

-   HAS_CHARTEVENTS_DATA

```{r}
ADMISSIONS_csv <- read_csv("C:/Users/fernanda.kelly/Downloads/ADMISSIONS.csv.gz")
```












## 

```{r}
D_ICD_DIAGNOSES_csv <- read_csv("C:/Users/fernanda.kelly/Downloads/D_ICD_DIAGNOSES.csv.gz")
```

## 

```{r}
D_ICD_PROCEDURES_csv <- read_csv("C:/Users/fernanda.kelly/Downloads/D_ICD_PROCEDURES.csv.gz")
```
